【裁判字號】    97,訴,2214
【裁判日期】    970922
【裁判案由】    違反毒品危害防制條例
【裁判全文】
臺灣彰化地方法院刑事判決              97年度訴字第2214號
公  訴  人  臺灣彰化地方法院檢察署檢察官
被      告  甲○○
上列被告因違反毒品危害防制條例案件，經檢察官提起公訴（97
年度毒偵字第1532、2621號），本院依簡式審判程序判決如下：
    主  文
甲○○施用第一級毒品，累犯，處有期徒刑拾月，扣案之海洛因
壹包（淨重零點零玖公克），沒收銷燬之。又施用第一級毒品，
累犯，處有期徒刑拾月。應執行有期徒刑壹年貳月，扣案之海洛
因壹包（淨重零點零玖公克），沒收銷燬。
    犯 罪 事 實
一、甲○○前於民國80年間，因違反麻醉藥品管理條例案件，經
    本院以80年度訴字第181 號判決判處有期徒刑3 年4 月確定
    （第1 案），經送監執行，於82年1 月18日因縮短刑期假釋
    出監，假釋期間並付保護管束，惟其於假釋期間之82年間，
    又因違反肅清煙毒條例、違反麻醉藥品管理條例案件，經本
    院以82年度訴字第2239號判決分別判處有期徒刑3 年3 月、
    4 月，應執行有期徒刑3 年4 月確定（第2 案），前開假釋
    並經撤銷；又因違反麻醉藥品管理條例案件，經本院以83年
    度易字第1922號判決判處有期徒刑6 月確定（第3 案），上
    開分別確定之數罪（第2 、3 案），經與前開撤銷假釋應執
    行之殘刑有期徒刑1 年4 月又8 日接續執行，再於85年4 月
    29日縮刑期滿假釋出監，假釋期間並付保護管束，惟其於假
    釋期間之86年，復因違反肅清煙毒條例、違反麻醉藥品管理
    條例及恐嚇案件，經本院以87年度訴字第1289號判決分別判
    處有期徒刑3 年4 月月、7 月、7 月，應執行有期徒刑4 年
    4 月確定（第4 案），前開假釋並經撤銷；復於87年間，因
    竊盜案件，經本院以87年度訴字第527 號判決判處有期徒刑
    4 月確定（第5 案），上開分別確定之數罪（第4 、5 案）
    ，經與前開撤銷假釋應執行之殘刑有期徒刑3 年2 月又15
    日接續執行，於91年10月29日縮短刑期假釋出監，假釋期間
    並付保護管束，惟其於假釋期間之92年間，又因竊盜案件，
    經本院以92年度易字第639 號判決判處有期徒刑6 月確定（
    第6 案），前開假釋並經撤銷；又因施用第一、二級毒品案
    件，經本院以92年度訴字第749 號判決判處有期徒刑10月、
    7 月，應執行有期徒刑1 年7 月確定（第7 案），上開分別
    確定之數罪（第6 、7 案），再經本院以92年度聲字第1331
    號裁定合併定其應執行刑為有期徒刑1 年7 月確定，嗣經本
    院以96年度聲減字第1562號就上開分別確定之數罪分別減刑
    並定其應執行刑9 月又15日，經與前開撤銷假釋應執行之殘
    刑有期徒刑3 年2 月又18日接續執行，甫於96年11月5 日縮
    刑期滿執行完畢。其前因施用用毒品案件，經裁定送觀察、
    勒戒後，認無繼續施用傾向，於87年9 月9 日釋放，並經本
    院以87年度訴字第527 號判決免刑確定。詎其仍不知悔改，
    於前揭觀察、勒戒執行完畢釋放後5 年內，復於92年間，即
    再因施用第一、二級毒品案件，經本院以92年度訴字第74 9
    號判決分別判處有期徒刑10月、7 月，應執行有期徒刑1 年
    2 月確定後，仍基於施用第一級毒品海洛因之各別犯意，分
    別於(1)97年4 月2 日凌晨2 時許，在其位於彰化縣線西鄉○
    ○村○○路59之5 號住處內，以將海洛因摻水置入其所有針
    筒內注射方式（該針筒業已丟棄），施用第一級毒品海洛因
    1 次；(2)97年4 月24日上午7 時許，亦在其上址住處內，以
    將海洛因摻水置入其所有針筒內注射方式（該針筒業已丟棄
    ），施用第一級毒品海洛因各1 次。嗣(一)於97年4 月2 日下
    午4 時30許，因行跡可疑，經警在彰化縣和美鎮○○路與西
    川路口行進盤查而查獲，並自其身上取出其所有，甫供其於
    前揭(1)所示之97年4 月2 日凌晨2 時許施用後剩餘之海洛因
    1 包（淨重0.09公克），且經警對其採尿送驗後，呈嗎啡陽
    性反應；(二)於97年4 月26日下午2 時40分許，被告騎乘機車
    搭載友人黃至民行經彰化縣伸港鄉○○路與新港路口時，因
    警察覺其所騎乘之機車有注射針筒丟出，懷疑渠等2 人有施
    用海洛因之嫌疑，即進行盤查，甲○○雖否認該注射針筒為
    伊所有，且否認曾於前揭時、地施用海洛因，惟經警對其採
    尿送驗後，仍呈嗎啡陽性反應，而查知上情。
二、案經彰化縣警察局彰化分局及和美分局報告臺灣彰化地方法
    院檢察署檢察官偵查起訴。
    理    由
一、被告甲○○於本院準備程序中，就上揭犯罪事實均為有罪之
    陳述，且所犯係死刑、無期徒刑、最輕本刑為3 年以上有期
    徒刑以外之罪，經本院合議庭依刑事訴訟法第273 條之1 第
    1 項之規定，裁定由受命法官1 人獨任進行簡式審判程序，
    先予敘明。
二、按毒品危害防制條例於92年7月9日修正公布，自93年1月9日
    施行，其中第20條、第23條將施用毒品之刑事處遇程序，區
    分為「初犯」及「5年內再犯」、「5年後再犯」。依其立法
    理由之說明：「初犯」，經觀察勒戒或強制戒治後，應為不
    起訴處分或不付審理之裁定；經觀察勒戒或強制戒治執行完
    畢釋放後，「5 年內再犯」者，因其再犯率甚高，原實施之
    觀察勒戒及強制戒治既已無法收其實效，爰依法追訴或裁定
    交付審理。至於經觀察勒戒或強制戒治執行完畢釋放後，「
    5 年後再犯」者，前所實施之觀察勒戒或強制戒治已足以遮
    斷其施用毒品之毒癮，為期自新及協助其斷除毒癮，仍適用
    「初犯」規定，先經觀察勒戒或強制戒治之程序。從而依修
    正後之規定，僅限於「初犯」及「5 年後再犯」二種情形，
    始應先經觀察勒戒或強制戒治程序。倘被告於5 年內已再犯
    ，經依法追訴處罰，縱其第3 次（或第3 次以上）再度施用
    毒品之時間，在初犯經觀察勒戒或強制戒治執行完畢釋放 5
    年以後，已不合於「5 年後再犯」之規定，且因已於「5 年
    內再犯」，顯見其再犯率甚高，原實施觀察、勒戒或強制戒
    治，已無法收其實效，即應依該條例第10條處罰（最高法院
    95年度第7 次刑事庭會議決議第2 點參照）。查本件被告前
    因施用用毒品案件，經裁定送觀察、勒戒後，認無繼續施用
    傾向，於87年9 月9 日釋放，並經本院以87年度訴字第 527
    號判決免刑確定，復於92年間因施用一、二級毒品案件，經
    本院裁定送觀察、勒戒後，認有繼續施用毒品之傾向，經本
    院以92年度毒聲字第1141號裁定，令入戒治處所施以強制戒
    治，嗣因毒品危害防制條例於93年1 月9 日因法律修正報結
    而釋放，而刑事部分，則經本院以92年度訴字第749 號判決
    分別判處有期徒刑10月、7 月，應執行有期徒刑1 年2 月確
    定等情，有臺灣高等法院被告前案紀錄表、臺灣高等法院在
    監在押全國紀錄表在卷可憑，而被告本案上開2 次施用第一
    級毒品海洛因之犯行，雖係在前次觀察、勒戒執行完畢5 年
    後所犯，惟被告於上開觀察、勒戒執行完畢5 年內，曾再犯
    施用毒品之罪經法院宣示判決並確定，已詳述如前，顯見其
    並非於觀察、勒戒執行完畢後5 年內均無任何施用毒品之犯
    行，且其既已於觀察、勒戒執行完畢5 年內再犯施用毒品之
    罪，已符合毒品危害防制條第23條第2 項所定之追訴要件，
    揆諸前開毒品危害防制條例條文及說明，被告所為本件施用
    第一、二級毒品之犯行，即無「初犯」規定之適用，自毋須
    再重新施予觀察、勒戒或強制戒制之處遇程序，而應直接訴
    追處罰。
三、上開犯罪事實，業據被告於警詢、偵訊及本院審理時坦承不
    諱，且其於97年4 月2 日及同年月26日先後為警查獲後，經
    警採集尿液送驗，均呈嗎啡陽性反應，此有彰化縣警察局彰
    化分局委託檢驗尿液代號與真實姓名對照認證單、彰化縣警
    察局和美分局委託鑑驗尿液代號與真實姓名對照表各1 紙及
    詮昕科技股份有限公司濫用藥物尿液檢驗報告2 紙附卷可稽
    ，而扣案之白色粉末1 包，經鑑驗結果，確係海洛因無訛（
    淨重0.09公克），亦有法務部調查局濫用藥物實驗室鑑定書
    1 紙在卷可參，足認被告之自白應與事實相符。本件事證明
    確，被告上揭犯行均堪認定，應依法論科。
四、按海洛因為毒品危害防制條例第2 條第2 項第1 款所規定之
    第一級毒品，被告先後2 次施用海洛因之行為，均係犯毒品
    危害防制條例第10條第1 項施用第一級毒品罪。被告先後 2
    次為供施用而持有該毒品之低度行為，應各為施用之高度行
    為所吸收，均不另論罪。被告有如事實欄所載之犯罪科刑執
    行情形，有臺灣高等法院被告前案紀錄表在卷可按，其受有
    期徒刑之執行完畢後，5 年以內故意再犯本件有期徒刑以上
    之罪，均為累犯，均應依刑法第47條第1 項之規定加重其刑
    。爰審酌被告曾因施用毒品經送觀察、勒戒及強制戒治，仍
    未知警惕，再犯本案之2 罪，足見其雖經觀察、勒戒、強制
    戒治等治療程序，仍未徹底戒除惡習遠離毒害，顯未能善體
    國家設置觀察、勒戒及戒治機構機構，協助毒品施用者戒除
    毒害之良法美意，惟念及施用毒品本質上係戕害自身健康之
    行為，尚未嚴重破壞社會秩序或侵害他人權益，暨其犯罪之
    動機、目的、所生危害及犯罪後坦承犯行，犯後態度良好等
    一切情狀，分別量處如主文所示之刑，並定其應執行刑，以
    示懲儆。扣案之白色粉末1 包（淨重0.09公克），係第一級
    毒品海洛因，有上揭法務部調查局濫用藥物實驗室鑑定書 1
    紙附卷足憑，且為供被告於97年4 月2 日施用後剩餘之海洛
    因，業據被告自承在卷，應依毒品危害防制條例第18條第 1
    項前段規定，宣告沒收銷燬之。至被告於前揭時、地2 次施
    用海洛因時，所使用之注射針筒各1 支，被告陳稱均業已丟
    棄，且未扣案，尚乏證據足資證明該注射針筒尚未滅失，而
    該注射針筒復均非違禁物，為免執行困難，本院自不為沒收
    之諭知。
據上論斷，應依刑事訴訟法第273 條之1 第1 項、第299 條第1
項前段，毒品危害防制條例第10條第1 項、第18條第1 項前段，
刑法第11條、第47條第1 項、第51條第5 款，判決如主文。
本案經檢察官王元郁到庭執行職務。
中    華    民    國    97    年    9     月    22    日
                  刑事第八庭  法  官  簡婉倫
以上正本證明與原本無異。
如不服本判決，應於判決送達後10日內，向本院提出上訴書狀，
上訴書狀應「敘述具體上訴理由」，並按他造當事人之人數附繕
本。「切勿逕送上級法院」。
中    華    民    國    97    年    9     月    22    日
                              書記官  林盛輝
附錄本案論罪科刑法條全文：
毒品危害防制條例第10條
施用第一級毒品者，處 6 月以上 5 年以下有期徒刑。
施用第二級毒品者，處 3 年以下有期徒刑。


司法院資訊處製作；財團法人民間司法改革基金會備份。
